【裁判字號】    90,上更(一),589
【裁判日期】    901113
【裁判案由】    違反商業會計法等
【裁判全文】
臺灣高等法院刑事判決                          九十年度上更(一)字第五八九號
    上  訴  人
    即  被  告  丁○○
    選任辯護人  鄭文婷
右上訴人因偽造文書等案件，不服臺灣板橋地方法院八十六年度易字第五三九二號，
中華民國八十七年三月十三日第一審判決（起訴案號：臺灣板橋地方法院檢察署八十
五年度偵字第二四一五一號），提起上訴，經判決後，由最高法院第一次發回更審，
本院判決如左：
   主  文
原判決撤銷。
丁○○共同行使偽造私文書，足以生損害於公眾及他人，處有期徒刑陸月，如易科罰
金，以參佰元折算壹日。民國八十一年度葉記營造有限公司臨時工工資清冊上偽造如
附表一所示「李美玲」等玖拾參人之印文共玖拾參枚、皇德油漆粉刷工程行八十一年
度員工薪資清冊上偽造如附表二所示「李美玲」等玖拾伍人之印文，每人各陸枚，共
伍佰柒拾枚，及偽造如附表二所示玖拾伍人之印章玖拾伍枚均沒收。
   事  實
一、丁○○係臺北縣土城市○○路○段五十巷二十四弄二十號九樓皇德油漆粉刷工程
    行之負責人，為從事業務之人且為商業會計法所稱之商業負責人，其明知如附表
    二所示之李美玲、乙○○等九十五人均非該行號之員工，亦未曾於民國（下同）
    八十一年七月至十二月間在皇德油漆粉刷工程行工作受領報酬，竟以不詳之代價
    ，向成年人甲○○（其與成年人曹喬欽、戊○○、張森雄、洪建益、洪順義、簡
    文顯、許慶德、楊義雄、黃文生等人共組販賣人頭身分證集團部分犯行，業經台
    灣新竹地方法院判處有期徒刑二年確定）收購其原先向漁船公司或職業介紹所不
    法蒐購而取得之李美玲等九十五人之身分資料，以為該年度報稅使用，甲○○另
    覓得該集團成員成年人戊○○，三人基於共同製作不實會計憑證之犯意聯絡，先
    由甲○○、戊○○分別在不詳地點，以不詳之方式偽造如附表所示李美玲等九十
    五人之印章，並由甲○○於八十一年會計年度終了後之八十二年初某日，在不詳
    地點，於標名為葉記營造有限公司之臨時工工資清冊之憑證上，虛偽記載李美玲
    等九十五人於八十一年度七月至十二月間，每月每人各領取薪資二萬元，六個月
    共領取十二萬元之臨時工工資清冊，另蓋用原先偽刻如附表一所示之李美玲等九
    十三人之印章於其上（每人一枚，除吳文財、鍾耶明二人漏未蓋用外，其餘共計
    偽造九十三枚印文），以偽造各該人均已領取八十一年七月至十二月份薪資之臨
    時工工資清冊，甲○○並以工頭之名義簽名蓋章而製作成不實之會計憑証，再交
    予丁○○以供丁○○憑以製作報稅資料及嗣後供稅捐機關查核時使用。其後，再
    由丁○○將上開李美玲等九十五人之身分資料，交付予不知情且無犯罪故意之不
    詳會計事務所人員，據以代為製作皇德油漆粉刷工程行會計憑証，即：（一）、
    皇德油漆粉刷工程行八十一年度員工薪資清冊，於其上虛偽記載如附表二所示之
    李美玲等九十五人，於八十一年度七月至十二月間，每月各領取薪資二萬元、伙
    食費一千八百元，六個月共領取薪資十二萬元、伙食費一萬零八百元，並蓋用上
    開偽刻之李美玲等九十五人之印章於其上（自八十一年七月至十二月逐月加蓋，
    計每人偽蓋六枚，九十五人共計五百七十枚），以偽造李美玲等九十五人，已領
    取八十一年七月至十二月份薪資及伙食費之清冊。（二）、虛偽製作如附表二所
    示李美玲等九十五人之各類所得扣繳暨免扣繳憑單，於其上虛偽填載李美玲等九
    十五人於該年度各領取薪資十二萬元。復利用該不知情之會計人員將上開李美玲
    等九十五人於八十一年度各領取薪資十二萬元、伙食費一萬零八百元（共計薪資
    為一千一百四十萬元、伙食費一百零二萬六千元）之不實資料，填載於丁○○業
    務上所製作之八十一年度營利事業所得稅申報書，再持之向財政部台灣省北區國
    稅局行使，用以申報皇德油漆粉刷工程行八十一年度之營利事業所得稅，足以生
    損害於如附表二所示李美玲等九十五人及國稅局管理稅捐之正確性，並以此不正
    當之方法逃漏皇德工程行八十一年度營利事業所得稅共計五十四萬七千五百三十
    八元。嗣於八十五年三月十一日經財政部台灣省北區國稅局通知皇德油漆粉刷工
    程行至該局審查二科接受調查時，丁○○復接續委請不知情之林政義，代理皇德
    油漆粉刷工程行提出上開偽造之臨時工工資清冊及員工薪資清冊行使，以供查核
    ，足以生損害於如附表二所示李美玲等九十五人及國稅局管理稅捐之正確性。
二、案經被害人乙○○（附表二所示編號第五十九）訴由經臺灣高雄地方法院檢察署
    檢察官呈請台灣高等法院檢察署核轉台灣板橋地方法院檢察署檢察官偵查起訴。
   理  由
一、訊據上訴人即被告丁○○（以下簡稱被告）矢口否認有何右揭犯罪事實，辯稱：
    伊並非負責工地現場之工作，並不知李美玲等九十五人並未在伊之工程行上班，
    而工資清冊係由甲○○製作完成後，交由工地現場負責人丙○○，再轉交給伊，
    伊並不認識甲○○，亦未與其接觸，伊均不知情云云。
二、經查：（一）、前揭事實，業據被告於本院前審審理時坦承在卷（參本院八十七
    年度上訴字第二○○九號卷第二十頁反面、第二十一頁正反面、本院前審八十七
    年六月十八日審理筆錄），核與被害人乙○○於檢察官偵查指訴：伊並未於八十
    一年間受雇於皇德工程行工作，亦未出賣或出借身分證予他人等情（見八十五年
    度偵字第二四三二一號卷第十八頁）相符。復查，皇德油漆粉刷工程行八十一年
    度所申報如附表二所示李美玲等九十五人之臨時工工資清冊，均係由甲○○所提
    供，且甲○○係與曹喬欽、戊○○、張森雄、洪建益、洪順義、簡文顯、許慶德
    、楊義雄、黃文生等人共組販賣人頭身分證集團，渠等係由洪建益、洪順義二人
    負責以三百至四百元之價格，向漁船公司及職業介紹所蒐購人頭，再以每張七百
    至八百元價格賣予戊○○，另由甲○○將人頭資料輸入電腦建檔，以備人頭出事
    時，立刻查詢該人頭係由何人提供，俟甲○○電腦資料輸入完竣，即將人頭身分
証交還戊○○，再轉賣予廠商或個人，用以製作不實之薪資表及扣繳憑單，虛增
    人事費用，持以向稅捐機關報稅，以此方式幫助他人逃漏稅捐等情，業據甲○○
    、戊○○、曹喬欽等人於法務部調查局新竹調查站訊問時坦承不諱，而甲○○所
    涉有偽造文書等罪嫌，亦經台灣新竹地方法院檢察署檢察官提起公訴，嗣經台灣
    新竹地方法院八十四年度訴字第一０四九號刑事案件，以甲○○共同連續幫助納
    稅義務人以不正當方法逃漏稅捐罪，判處有期徒刑二年確定在案，有該案件刑事
    判決書一份在卷可稽；（二）、法務部調查局新竹調查站查獲上開甲○○販賣人
    頭身分證集團時，曾扣得該集團所販賣之人頭資料電腦檔案，經依該檔案資料向
    財政部財稅資料中心查詢結果，皇德油漆粉刷工程行八十一年度所申報之員工即
    如附表二所示李美玲等九十五人，均係屬該集團所提供之人頭資料無訛，而皇德
    油漆粉刷工程行八十一年度虛報該九十五人之薪資所得共計一千一百四十萬元、
    伙食費共一百零二萬六千元，合計逃漏該年度營利事業所得稅五十四萬七千五百
    三十八元，經財政部台灣省北區國稅局簽報違章等情，亦據證人即該局審查二科
    股長沈樹梅於原審審理中到庭證述甚詳（見原審卷第九十九頁、第一百頁），並
    據其提出該局查獲違章案件簽報單全部案卷影本，包括葉記營造有限公司臨時工
    工資清冊、皇德油漆粉刷工程行八十一年度員工薪資清冊、皇德油漆粉刷工程行
    八十一年度營利事業所得稅申報書及財政部台灣省北區國稅局處分書附卷為證（
    見外放證物一卷）。從而，皇德油漆粉刷工程行有以虛報人頭之方式，逃漏八十
    一年度營利事業所得稅五十四萬七千五百三十八元，已灼然可見；（三）、雖證
    人甲○○於原審審理中，曾到庭改稱：伊有承包被告之工程領取工程款云云。於
    本院訊問時亦證稱：「我是向一位林先生（應係指皇德油漆粉刷工程行工地監工
    丙○○）承包，我忘記叫什麼名字。我是叫臨時工，工地名稱叫龍田大地，在龜
    山往林口長庚醫院那一帶的工地，我記憶中不是跟丁○○接洽。我當時是叫臨時
    工去那裡作，因為臨時工流動性大，都只是作短期，我要跟他們報稅，卻不讓我
    報稅，所以沒辦法取得身分資料，所以才去收購‧‧‧我先填好臨時工資表，交
    給林先生」等語（參本院九十年八月十七日訊問筆錄第三頁），證人丙○○於本
    院亦證稱：「（甲○○是否在你們工程行上班？）沒有，他是我的包工，他找工
    人去做，只有一個工地，在龜山龍田大地的工程，他是總工頭，工程由他分配‧
    ‧‧（臨時工的工資清冊如何提出？）以前我要向他拿發票，他沒有，就拿工人
    的薪資來報，工人都有寫切結書，我認為可以說的通‧‧‧（工資清冊是否為真
    的？）真的。工人我不認識，但他有寫切結書，有簽名蓋章‧‧‧（甲○○是用
    什麼方式來包工地？）因為工地找不到工人，我其中有一個工人說認識一個人，
    才去找甲○○。」（參本院九十年七月二十七日訊問筆錄第三頁、第四頁）惟查
    ，被告苟若確有轉包工程予甲○○，雙方自當有契約書或領款收據等文件，證人
    甲○○、丙○○均未能提出該等資料以供法院查證，則其所述是否真實，已容懷
    疑。況該證人甲○○於其前案被訴偽造文書一案中，已坦承其有販售人頭資料幫
    助他人逃漏稅捐之犯行不諱，並於該台灣新竹地方法院八十四年度訴字第一０四
    九號案八十五年一月十二日調查時供稱：自八十一年加入販賣集團，負責將人頭
    資料輸入電腦‧‧‧有時幫戊○○賣人頭身分證，過程是我介紹客戶給戊○○，
    或戊○○自己有的客戶需人頭身分證及逃稅，就由戊○○將人頭身分證交給我再
    轉交廠商，至於工資表則大部分由廠商自行處理，但也有廠商會將工資表交給戊○○填寫，我只是負責將人頭身分證及戊○○製作之其他文件交給廠商，然後收
    了錢交給戊○○，曾再給我一些好處，被害人的印章、工資表是廠商自行偽造或
    由戊○○偽造後經我交給廠商‧‧‧廠商怕會出事，就要我收錢時在薪資表上以
    工頭名義簽名並出具切結書，表示有收到工資，若有廠商出事，我會出庭表示有
    承包該廠商工程，並供稱工程轉包給他人，以幫助廠商逃脫責任等語（見卷附之
    訊問筆錄影本）。則證人甲○○於原法院及本院訊問時所為上揭證詞，應係事後
    迴護被告之詞，委不足採。而證人丙○○於本院證稱工資清冊為真的一節，已與
    事實不符，無從遽信，況該證人為被告之姑丈，為證人丙○○結證明白，並為被
    告所是認，其所為上開有利被告之證詞，亦屬迴護之詞，不足採信。是被告確有
    與甲○○、增順得共同偽造本案葉記營造有限公司臨時工工資清冊，自無庸置疑
    ；（四）、會計憑證係國家課稅之依據，故應據實製作，不得借用人頭虛偽申報
    ，此為周知之事實，被告經營皇德油漆粉刷工程行，於八十一年度申報工資支出
    達千萬元以上，豈有不詳加研究之理。被告所辯：因不明相關稅法之規定，誤信
    甲○○之言，以其提供之人頭，作成工資之扣繳憑單，用以報稅而誤觸法網云云
    ，顯係事後卸責之詞，殊無足採。綜上所述，本案事證明確，被告犯行洵堪認定
    ，應依法論科。
二、查扣繳憑單與薪資表等文件均係証明扣繳事項與薪資發放所編製之憑証，允屬「
    原始憑証」，為商業會計法第十五條規定之會計憑証，有經濟部八十六年六月四
    日經（八六）商字第八六二一０八０五號函附在原審卷第一八０頁可參。被告丁○○為商業之負責人，其與甲○○、戊○○基於共同之犯意，由甲○○、戊○○
    先製作不實之臨時工工資清冊，提供予被告委由不知情之會計人員製作不實之員
    工薪資清冊及扣繳憑單，再據以填載被告附隨業務上所製作皇德油漆粉刷工程行
    八十一年度營利事業所得稅申報書並提出申報，嗣又持該員工薪資清冊供查核使
    用而行使之。又被告行為後，商業會計法第六十六條第一款業於八十四年五月十
    九日修正公佈為同法第七十一條第一款，該法嗣於八十七年十月二十九日、八十
    九年四月二十六日先後二次修正公布，則未對上開條文再予以修正，比較新舊法
    結果，以該法八十四年五月十九日修正公布前之規定較有利於被告，依刑法第二
    條第一項但書之規定，自應適用八十四年五月十九日修正公布前之商業會計法第
    六十六條第一款之規定處斷。核被告所為，係違反八十四年五月十九日修正公布
    前之商業會計法第六十六條第一款之商業負責人填製不實之會計憑證罪，以及刑
    法第二百十六條、第二百十條之行使偽造私文書罪，刑法第二百十六條、第二百
    十五條之行使業務上登載不實文書罪，及稅捐稽徵法第四十七條第三款、第四十
    一條之逃漏稅捐罪。又被告所犯上開修正前商業會計法第六十六條第一款之罪，
    刑法第二百十六條、第二百十條之行使偽造私文書罪，刑法第二百十六條、第二
    百十五條之行使業務上登載不實文書罪，其與成年人甲○○、戊○○間有犯意聯
    絡及行為分擔，均為共同正犯。被告利用不知情且無犯意之會計人員填載員工薪
    資清冊及營利事業所得稅申報書，及利用不知情之林政義行使偽造私文書，屬間
    接正犯。其先後偽造臨時工工資清冊、員工薪資清冊及扣繳憑單之會計憑証，均
    係為達同一逃漏稅捐之目的所為，應僅論以上開修正前商業會計法第六十六條第
    一款之製作不實會計憑證罪。被告等偽造附表二所載李美玲九十五人之印章後，
    用以偽造該等人之印文，及偽造臨時工工資清冊、員工薪資清冊等私文書，其偽
    造印章、偽造印文，均為偽造臨時工工資清冊、員工薪資清冊等私文書之部分行
    為；被告偽造臨時工工資清冊、員工薪資清冊等私文書後，復持以行使，其偽造
    私文書之低度行為被行使偽造私文書之高度行為所吸收，均不另論罪。被告另登
    載不實文書（營利事業所得稅申報書）之低度行為，應為行使之高度行為所吸收
    ，亦不另論罪。被告以一行為同時行使多份偽造臨時工工資清冊、員工薪資清冊
    等私文書，為想像競合犯，僅論以一行使偽造私文書罪。且按上開修正前商業會
    計法第六十六條第一款商業負責人以明知不實之事項而記入帳冊之處罰規定，與
    刑法第二百十五條所規範之犯罪態樣相同，即係後者之特別法，應優先後者而適
    用，是被告利用不知情之會計事務所人員製發不實扣繳憑單部分即無庸再論以刑
    法第二百十五條之業務登載不實罪。另臨時工工資清冊、員工薪資清冊係表示領
    款人業已領取款項之工資表，為私文書，而該工資表亦係商業會計法所規定之憑
    證，惟按商業會計法在於保護商業憑證之真正，與刑法偽造文書罪章在於保護文
    書真正名義人權益尚屬有別，是被告等偽造工資表之犯行，係一行為犯上開修正
    前商業會計法第六十六條第一款及刑法第二百十條之罪，為想像競合犯，應依刑
    法第五十五條之規定從一重之偽造私文書罪處斷。被告所犯上開各罪間，具有方
    法結果之牽連關係，為牽連犯，應從一重依刑法第二百十六條、第二百十條之行
    使偽造私文書罪處斷。公訴人起訴意旨雖未論列被告涉犯上開刑法第二百十六條
    、第二百十條、上開修正前商業會計法第六十六條第一款及稅捐稽徵法第四十七
    條第三款、第四十一條之罪嫌，惟甲○○等製作李美玲等人之臨時工工資清冊交
    予被告，復由不知情之會計人員製作李美玲等人之員工薪資清冊及扣繳憑單，而
    扣繳憑單及工資表均屬商業會計法之會計憑證，皇德油漆粉刷工程行並因此逃漏
    該年度之營利事業所得稅有如上述，而此部份與公訴人起訴被告行使業務登載不
    實部分均係為達其逃漏稅捐之目的而為，有牽連犯之關係，屬裁判上之一罪，本
    院自得併予審判，並變更起訴法條，併此敘明。
三、原審以被告罪證明確，予以論罪科刑，固非無見。惟查：（一）、本案八十一年
    度葉記營造有限公司臨時工工資清冊上，漏未蓋用吳文財、鍾耶明二人之印文，
    亦即被告等於葉記營造有限公司臨時工工資清冊上，僅有偽造如附表一所示「李
    美玲」等玖拾參人之印文共玖拾參枚，有八十一年度葉記營造有限公司臨時工工
    資清冊附卷可證（見外放證物），原判決誤以被告在該八十一年度葉記營造有限
    公司臨時工工資清冊上，亦有偽造吳文財、鍾耶明之印文，而併予宣告沒收，尚
    有未當；（二）、原審判決事實欄認定：「由與之具有犯意聯絡之該集團成員戊○○於標名為葉記營造有限公司之臨時工工資清冊上虛偽記載李美玲等人於八十
    一年度各領取薪資十二萬元，再以其以不詳之方式偽刻之李美玲等九十五人之印
    章偽蓋於上（每人一枚，共記九十五枚）」云云（見原判決事實欄第十行至第十
    三行），惟查，證人甲○○於原審調查時證稱：「（工資清冊是否你做的？）對
    ，我簽的。」「（對工資清冊有何意見？）沒有，款項由我發放後製作清冊給被
    告。」「（偵卷第三十四頁即葉記營造有限公司臨時工工資清冊內工人印章是否
    由你製作及蓋好交給被告？）是的。」等語（參八十五年度偵字第二四一五一號
    卷第三十四頁、原審卷第四十三頁正面、第五十二頁正面），於本院亦證稱：「
    身分證影本，有一些是洪先生直接給我，有些是透過戊○○拿給我、印章是我刻
    的比較多，戊○○也有刻一些。我先填好臨時工之工資表。」等語（參本院九十
    年八月十七日訊問筆錄第四頁），另參諸證人戊○○於新竹市調查站訊問時供稱
    其主要係介紹人頭身分證買賣之情節，並未供承於本案有參與填寫工資表情事（
    參原審外放證物卷戊○○新竹市調查站訊問筆錄），堪認本件係「先由甲○○、
    戊○○分別在不詳地點，以不詳之方式偽造如附表所示李美玲等九十五人之印章
    ，並由甲○○於八十一年會計年度終了後之八十二年初某日，在不詳地點，於標
    名為葉記營造有限公司之臨時工工資清冊之憑證上，虛偽記載李美玲等九十五人
    於八十一年度七月至十二月間，每月每人各領取薪資二萬元，六個月共領取十二
    萬元之臨時工工資清冊，另蓋用原先偽刻如附表一所示之李美玲等九十三人之印
    章於其上」，原判決認定如附表二所示李美玲等五十九人之印章及葉記營造有限
    公司之臨時工工資清冊僅係戊○○而偽造，即與所採之證據不相適合，亦有理由
    矛盾之違法；（三）、被告行為後，商業會計法第六十六條第一款業於八十四年
    五月十九日修正公佈為同法第七十一條第一款，該法嗣於八十七年十月二十九日
    、八十九年四月二十六日先後二次修正公布，則未對上開條文再予以修正，比較
    新舊法結果，以該法八十四年五月十九日修正公布前之規定較有利於被告，依刑
    法第二條第一項但書之規定，自應適用八十四年五月十九日修正公布前之商業會
    計法第六十六條第一款之規定處斷。原判決適用之法條結論雖屬正確，惟未及於
    審酌嗣後修正之條文內容，並加以說明，亦有未洽；（四）、主刑重輕之比較依
    刑法第三十三條規定之次序定之；同種之刑，以最高度之較長或較多者為重。最
    高處相等者，以最低度之較長或較多者為重。刑法第三十五條第一項、第二項定
    有明文。經查，被告所犯上開之罪中，商業會計法（八十四年五月十九日修正公
    布前）第六十六條係處五年以下有期徒刑拘役或一萬元以下罰金，所犯刑法第二
    百十六條、第二百十條行使偽造私文書罪係處五年以下有期徒刑，所犯稅捐稽徵
    法第四十七條第三款、第四十一條逃漏稅捐罪係處五年以下有期徒刑、拘役或科
    或併科新台幣六萬元以下罰金，徵諸上開刑法之規定加以比較輕重，應以所犯刑
    法第二百十六條、第二百十條行使偽造私文書罪為重。原判決從一重之結果，以
    稅捐稽徵法第四十七條第三款、第四十一條逃漏稅捐罪為重，並以之於主文中諭
    知並予論罪科刑，於法未合。被告上訴意旨否認犯罪，執此指摘原判決不當，雖
    無理由，惟原判決既有前述之可議，自仍應由本院予以撤銷改判。爰審酌被告犯
    罪動機、目的、手段、所生危害、逃漏稅捐之金額，及犯後態度等一切情狀，量
    處如主文第二項所示之刑併諭知易科罰金之折算標準示懲。
四、被告等偽造八十一年度葉記營造有限公司臨時工工資清冊上如附表一所示「李美
    玲」等九十三人之印文共九十三枚、皇德油漆粉刷工程行八十一年度員工薪資清
    冊上偽造如附表二所示「李美玲」等九十五人之印文，每人各六枚共五百七十枚
    均係偽造之印文，應依刑法第二百十九條規定宣告沒收。偽造李美玲等九十五人
    之印章雖未扣案，然未能證明已然滅失，故不問屬於犯人與否，亦依上開規定併
    予宣告沒收。
五、公訴意旨另以：被告丁○○明知皇德油漆粉刷工程行於八十一年度將其承包之工
    程部份轉包與予甲○○，由甲○○自行僱工完成前開工程，再由丁○○交付工程
    款。被告明知皇德油漆粉刷工程行與甲○○間係屬承攬契約，竟基於幫助余清孟
    逃漏承攬工程應繳之營利事業所得稅之犯意，與甲○○基於共同犯意之聯絡，由
    甲○○提供乙○○之臨時工工資清冊，使丁○○開立未曾受僱於皇德工程行之乙○○不實之扣繳憑單及皇德工程行之營利事業所得稅結算申報書上之薪資支出欄
    、營業成本欄及僱工人員做不實之登載，虛報渠八十一年度薪資所得，並持之向
    財政部臺灣省北區國稅局申報，以此方式幫助甲○○逃漏營利事業所得稅，因認
    被告此部分另涉犯稅捐稽徵法第四十三條第一項之幫助納稅義務人以不正當方法
    逃漏稅捐罪嫌云云。經查，本案實係被告向甲○○收購人頭資料憑以報稅以逃漏
    皇德油漆粉刷工程行之稅捐，雙方並無何承攬關係有如上述，是該年度甲○○並
    未有承包工程款之收入，被告自亦無可能有幫助甲○○逃漏稅捐之犯行。此外，
    復查無其他積極証據足資認定被告涉有此部分犯行，應認被告此部分之犯罪不能
    証明。復因公訴人認被告此部分之犯行與前揭論罪科刑部分，有牽連犯之關係，
    屬裁判上之一罪，故不另為無罪之諭知，併此指明。
據上論斷，應依刑事訴訟法第三百六十九條第一項前段、第三百六十四條、第二百九
十九條第一項前段，第三百條、稅捐稽徵法第四十七條第三款、第四十一條，八十四
年五月十九日修正公布前之商業會計法第六十六條第一款，刑法第二條第一項但書，
第十一條前段、第二十八條、第二百十六條、第二百十條、第二百十五條、第五十五
條、第二百十九條，罰金罰鍰提高標準條例第一條前段、第二條，判決如主文。
本案經檢察官劉斐玲到庭執行職務。
中      華      民      國    九十      年      十一    月    十三      日
                            台灣高等法院刑事第十五庭
                                審判長法  官  房  阿  生
                                      法  官  雷  元  結
                                      法  官  鄧  振  球
右正本證明與原本無異。
如不服本判決應於收受送達後十日內向本院提出上訴書狀，其未敘述上訴之理由者並
得於提起上訴後十日內向本院補提理由書（均須按他造當事人之人數附繕本）。
                                      書記官  洪  秋  帆
中      華      民      國    九十      年      十一    月    十五      日
附錄：本案論罪科刑法條全文
商業會計法第六十六條（八十四年五月十九日修正公布前）
商業負責人，主辦及經辦會計人員，有左列各款情事之一者，處五年以下有期徒拘役
或一萬元以下罰金：
一、以明知為不實之事項而填製會計憑證或記入帳冊者。
二、故意使應保存之會計憑證、帳薄報表滅失毀損者。
三、意圖不法之利益，而變造會計憑證、帳薄報表內容或撕毀其頁數者。
刑法第二百十條
偽造、變造私文書，足以生損害於公眾或他人者，處五年以下有期徒刑。
稅捐稽徵法第四十一條
納稅義務人以詐術或其他不正當方法逃漏稅捐者，處五年以下有期徒刑、拘役或科或
併科新台幣六萬元以下罰金。
附表一：
┌──┬────┬──┬────┬──┬────┬──┬────┐
│編號│姓    名│編號│姓    名│編號│姓    名│編號│姓    名│
├──┼────┼──┼────┼──┼────┼──┼────┤
│ １ │李 美 玲│ ２ │施 淑 芬│ ３ │鈕 建 富│ ４ │蕭 志 堅│
├──┼────┼──┼────┼──┼────┼──┼────┤
│ ５ │蔡 進 旗│ ６ │涂 桂 鳳│ ７ │紀 秀 歛│ ８ │李 文 庭│
├──┼────┼──┼────┼──┼────┼──┼────┤
│ ９ │涂吳佩芬│ １０ │李 美 蘭│  │陳黃雪妹│  │范 文 龍│
├──┼────┼──┼────┼──┼────┼──┼────┤
│  │林 成 寶│  │全 進 明│  │陳 貴 來│  │郭 亮 境│
├──┼────┼──┼────┼──┼────┼──┼────┤
│  │王 銀 宋│  │施 金 水│  │林 進 雄│  │郭王銀妹│
├──┼────┼──┼────┼──┼────┼──┼────┤
│  │曾 玉 梅│  │－  －  │  │陳 招 妹│  │陳 明 言│
├──┼────┼──┼────┼──┼────┼──┼────┤
│  │彭 雪 蓉│  │蘇 基 清│  │朱 美 玲│  │魏陳保元│
├──┼────┼──┼────┼──┼────┼──┼────┤
│  │范 良 樹│  │葉 正 典│  │顏 清 元│  │伍 福 利│
├──┼────┼──┼────┼──┼────┼──┼────┤
│  │林 劍 村│  │莊 有 發│  │梁 官 達│  │高 金 龍│
├──┼────┼──┼────┼──┼────┼──┼────┤
│  │謝 志 昌│  │王 德 義│  │許 清 海│  │邱 來 洲│
├──┼────┼──┼────┼──┼────┼──┼────┤
│  │胡 一 平│  │王 靜 江│  │王 美 英│  │詹 明 華│
├──┼────┼──┼────┼──┼────┼──┼────┤
│  │陳高美娥│  │張 聖 智│  │張 天 放│  │陳 俊安│
├──┼────┼──┼────┼──┼────┼──┼────┤
│  │鄧 文 慧│  │曾 淑 玲│  │趙 瑞 成│  │吳 俊 良│
├──┼────┼──┼────┼──┼────┼──┼────┤
│  │－  －  │  │王 連 嬌│  │邱 碧 美│  │黃 美 華│
├──┼────┼──┼────┼──┼────┼──┼────┤
│  │王 昭 月│  │王 豐 國│  │乙 ○ ○│  │周 韻 聲│
├──┼────┼──┼────┼──┼────┼──┼────┤
│  │王 永 銘│  │陳 金 風│  │江 志 成│  │涂 桂 英│
├──┼────┼──┼────┼──┼────┼──┼────┤
│  │謝 葉 女│  │林 永 倉│  │范 生 金│  │余 正 聰│
├──┼────┼──┼────┼──┼────┼──┼────┤
│  │李 明 順│  │秦 玉 龍│  │張 玉 蘭│  │謝 忠 勳│
├──┼────┼──┼────┼──┼────┼──┼────┤
│  │汪 保 泰│  │鄭 富 誠│  │朱 獻 成│  │楊 志 鴻│
├──┼────┼──┼────┼──┼────┼──┼────┤
│  │張 玉 芬│  │鄭 振 國│  │沈 明 洲│  │彭 玉 琳│
├──┼────┼──┼────┼──┼────┼──┼────┤
│  │唐 麗 芳│  │彭 聖 安│  │徐 文 謹│  │呂 洋 鴻│
├──┼────┼──┼────┼──┼────┼──┼────┤
│  │葉 聖 文│  │錢  妹│  │陳 朝 祿│  │曾 勝 群│
├──┼────┼──┼────┼──┼────┼──┼────┤
│  │張 桂 花│ 90 │曾 敏 雄│ 91 │江 朝 西│ 92 │張 美 玲│
├──┼────┼──┼────┼──┼────┼──┼────┤
│ 93 │胡 明 華│ 94 │古黃美華│ 95 │楊 月 珠│    │        │
└──┴────┴──┴────┴──┴────┴──┴────┘
附表二：
┌──┬────┬──┬────┬──┬────┬──┬────┐
│編號│姓    名│編號│姓    名│編號│姓    名│編號│姓    名│
├──┼────┼──┼────┼──┼────┼──┼────┤
│ １ │李 美 玲│ ２ │施 淑 芬│ ３ │鈕 建 富│ ４ │蕭 志 堅│
├──┼────┼──┼────┼──┼────┼──┼────┤
│ ５ │蔡 進 旗│ ６ │涂 桂 鳳│ ７ │紀 秀 歛│ ８ │李 文 庭│
├──┼────┼──┼────┼──┼────┼──┼────┤
│ ９ │涂吳佩芬│ １０ │李 美 蘭│  │陳黃雪妹│  │范 文 龍│
├──┼────┼──┼────┼──┼────┼──┼────┤
│  │林 成 寶│  │全 進 明│  │陳 貴 來│  │郭 亮 境│
├──┼────┼──┼────┼──┼────┼──┼────┤
│  │王 銀 宋│  │施 金 水│  │林 進 雄│  │郭王銀妹│
├──┼────┼──┼────┼──┼────┼──┼────┤
│  │曾 玉 梅│  │吳 文 財│  │陳 招 妹│  │陳 明 言│
├──┼────┼──┼────┼──┼────┼──┼────┤
│  │彭 雪 蓉│  │蘇 基 清│  │朱 美 玲│  │魏陳保元│
├──┼────┼──┼────┼──┼────┼──┼────┤
│  │范 良 樹│  │葉 正 典│  │顏 清 元│  │伍 福 利│
├──┼────┼──┼────┼──┼────┼──┼────┤
│  │林 劍 村│  │莊 有 發│  │梁 官 達│  │高 金 龍│
├──┼────┼──┼────┼──┼────┼──┼────┤
│  │謝 志 昌│  │王 德 義│  │許 清 海│  │邱 來 洲│
├──┼────┼──┼────┼──┼────┼──┼────┤
│  │胡 一 平│  │王 靜 江│  │王 美 英│  │詹 明 華│
├──┼────┼──┼────┼──┼────┼──┼────┤
│  │陳高美娥│  │張 聖 智│  │張 天 放│  │陳 俊 安│
├──┼────┼──┼────┼──┼────┼──┼────┤
│  │鄧 文 慧│  │曾 淑 玲│  │趙 瑞 成│  │吳 俊 良│
├──┼────┼──┼────┼──┼────┼──┼────┤
│  │鍾 耶 明│  │王 連 嬌│  │邱 碧 美│  │黃 美 華│
├──┼────┼──┼────┼──┼────┼──┼────┤
│  │王 昭 月│  │王 豐 國│  │乙 ○ ○│  │周 韻 聲│
├──┼────┼──┼────┼──┼────┼──┼────┤
│  │王 永 銘│  │陳 金 風│  │江 志 成│  │涂 桂 英│
├──┼────┼──┼────┼──┼────┼──┼────┤
│  │謝 葉 女│  │林 永 倉│  │范 生 金│  │余 正 聰│
├──┼────┼──┼────┼──┼────┼──┼────┤
│  │李 明 順│  │秦 玉 龍│  │張 玉 蘭│  │謝 忠 勳│
├──┼────┼──┼────┼──┼────┼──┼────┤
│  │汪 保 泰│  │鄭 富 誠│  │朱 獻 成│  │楊 志 鴻│
├──┼────┼──┼────┼──┼────┼──┼────┤
│  │張 玉 芬│  │鄭 振 國│  │沈 明 洲│  │彭 玉 琳│
├──┼────┼──┼────┼──┼────┼──┼────┤
│  │唐 麗 芳│  │彭 聖 安│  │徐 文 謹│  │呂 洋 鴻│
├──┼────┼──┼────┼──┼────┼──┼────┤
│  │葉 聖 文│  │錢  妹│  │陳 朝 祿│  │曾 勝 群│
├──┼────┼──┼────┼──┼────┼──┼────┤
│  │張 桂 花│ 90 │曾 敏 雄│ 91 │江 朝 西│ 92 │張 美 玲│
├──┼────┼──┼────┼──┼────┼──┼────┤
│ 93 │胡 明 華│ 94 │古黃美華│ 95 │楊 月 珠│    │        │
└──┴────┴──┴────┴──┴────┴──┴────┘


司法院資訊處製作；財團法人民間司法改革基金會備份。
